臺灣臺中地方法院行政訴訟判決
111年度交字第174號
原      告  王世欽  

被      告  臺中市交通事件裁決處
                      設臺中市○○區○○○○00號
代  表  人  黃士哲    住同上
訴訟代理人  黃曉妍律師
上列當事人間交通裁決事件，原告不服被告民國111年4月6日中
市裁字第68-GDJ423625號裁決書，提起行政訴訟，本院判決如
下：
    主  文
原告之訴駁回。
訴訟費用新臺幣參佰元由原告負擔。
    事實及理由
一、程序事項：按行政訴訟法第237條之7規定，交通裁決事件之
    裁判，得不經言詞辯論為之。本件屬交通裁決事件，依兩造所
    述各節及卷內資料其事證已臻明確，本院認無經言詞辯論之必
    要，爰不經言詞辯論而為判決。
二、事實概要：原告所有車牌號碼000-0000號自用小客車(下稱系
    爭車輛）於民國110年12月21日15時36分許，停放於臺中市○○
    區○○○○段000號前人行道，因「在禁止臨時停車處所停車」之違
    規行為，為臺中市政府警察局第六分局（下稱舉發機關）員警
    認定該車違反道路交通管理處罰條例第56條第1項第1款之規定，
    逕行對車主即原告掣開第GDJ423625號舉發違反道路交通管理事
    件通知單。被告續於111年4月6日以中市裁字第68-GDJ423625
    號1裁決書（下稱原處分），依道路交通管理處罰條例第56條第
    1項第1款及「違反道路交通管理事件統一裁罰基準表」之規定
    ，按期限內到案之基準，裁處原告第1階段罰鍰新臺幣（下
    同）900元。原告不服，提起本件行政訴訟。
三、原告主張略以：
　㈠原告因當日接送身心障礙的母親，因母親行動不便走路時需要人
    攙扶，因此將車輛停置於紅線30公分內，且依據道路交通管理
    處罰條例第55條第2款「接送未滿七歲之兒童、行動不便之人上
    、下車者，臨時停車不受三分鐘之限制。」被告所為的裁決違法
    。
　㈡本人臨時停放車輛之土地為私人土地，產權歸屬為財團法人
    台灣基督教門諾會之土地，政府並未徵收設置人行道，應不
    屬於人行道或交通道路。況且旁邊尚有騎樓供行人行走，臨
    時停放車輛並不會妨礙人車通行安全及交通順暢等語，並聲
    明：原處分撤銷，訴訟費用由被告負擔。
四、被告答辯則以：
  ㈠本件應適用之法律依據為道路交通管理處罰條例第56條第1項第1
    款、第3條第1、10、11款、道路交通安全規則第111條第1項
    第1款等規定。
  ㈡案經轉據舉發機關111年3月9日中市警六分交字第1110027226號
    函復略以：「...三、本案係本分局員警舉發案件，經檢視採
    證相片發現旨案車輛於110年12月21日15時36分在本市○○區○○○
    ○段000號前，於禁止臨時停車處所停車(駕駛人離座，已非能保
    持立即可以行駛之狀態)...」舉發機關檢附之採證照片顯示，1
    10年12月21日15時36分車牌號碼000-0000號自小客車停放於臺
    中市西屯區黎明路三段306前人行道上，車體佔據人行道，引擎熄
    火、後照鏡已收摺，且未見駕駛人在場。
  ㈢按道路交通安全規則第111條第1項第1款、第112條第1項第1款
    規定之意旨，汽車不得於人行道上臨時停車或停車，即為保持人行
    道通暢之狀態，使行人毋庸為違規車輛避讓、繞道，用以維護行
    人通行之權利。是以，無論是臨時停車或停車，車輛皆不得停放於人
    行道上。查舉發機關檢附資料顯2示，系爭車輛停放於黎明路三段
    306號前專供行人通行之人行道上，使行經此處之行人必需繞道至
    騎樓或車道邊通行，無端妨礙行人通行，產生通行上之不便與危險，
    違反前開「道安規則」，其行為明顯該當「道交條例」第56條
    第1項第1款在禁止臨時停車處所停車之規定。
  ㈣原告雖主張「『道交條例』第55條第2項，接送未滿七歲之兒童
    、行動不便之人上、下車者，臨時停車不受三分鐘之限制。」惟禁
    止臨時停車處所，本不得臨時停車，與其停車狀態是否符合臨時停車
    之要件無關，係以被告經重新審查後，認原告主張無理由，
    仍應受罰，該車違規屬實，舉發機關依事實舉發亦無違誤等
    語，並聲明：原告之訴駁回，訴訟費用由原告負擔。
五、本院之判斷：
  ㈠按道路交通管理處罰條例(下稱道交條例)第56條第1項第1款規定
    ：「汽車駕駛人停車時，有下列情形之一者，處新臺幣600元以
    上1,200元以下罰鍰：一、在禁止臨時停車處所停車」。次按道
    交條例第3條第1、10、11款規定：「本條例用詞，定義如下：
    一、道路：指公路、街道、巷衖、廣場、騎樓、走廊或其他供公
    眾通行之地方。…十、臨時停車：指車輛因上、下人、客，裝卸
    物品，其停止時間未滿3分鐘，保持立即行駛之狀態。十一、停
    車：指車輛停放於道路兩側或停車場所，不立即行駛」。又「汽車臨時
    停車時，應依下列規定：...人行道...不得臨時停車。」；「汽車
    停車時，應依下列規定：一、禁止臨時停車處所不得停車」道路交
    通安全規則第111條第1項第1款、第112條第1項第1款分別定
    有明文。
  ㈡查本件車牌號碼000-0000號自小客車於110年12月21日15時36分
    停放於臺中市○○區○○○○段000號前人行道上之情事，有員警舉
    發照片、原處分、舉發機關111年3月9日中市3警六分交字第11
    10027226號函、送達證書、違規資料查詢、汽車車籍查詢等資料
    附卷可稽（見本院卷第53至第71頁），堪信為真實。
  ㈢原告雖以「為接送行動不便之母親才臨時停車，應不受「停止時間
    未滿3分鐘」之限制，並且車輛係停放在紅線內30公分內等語
    ，惟查，該路段為劃設紅線之禁止臨時停車之路段，縱使系爭車
    輛係停放在紅線內30公分內，惟依舉發機關檢附之採證照片
    所示，系爭車輛停放之人行道（見本院卷第23頁）仍為道路交通
    安全規則第111條第1項第1款規定禁止臨時停車，本不得停車，
    依道路交通安全規則第112條第1項亦禁止臨時停車，因此縱使
    原告係乘載行動不便之人上、下車，仍不得於該路段停車或臨時停車
    ，與本件是否符合延長臨時停車之要件無涉。　　
  ㈣再按道路交通管理處罰條例用詞，定義如下：一、道路：指
    公路、街道、巷衖、廣場、騎樓、走廊或其他供公眾通行之
    地方。三、人行道：指為專供行人通行之騎樓、走廊，及劃
    設供行人行走之地面道路，與人行天橋及人行地下道。四、
    行人穿越道：指在道路上以標線劃設，供行人穿越道路之地
    方，道路交通管理處罰條例第3條第1款、第3款、第4款亦有
    明文，可知人行道亦屬道路之一部分。且非僅限於有劃設道
    路交通標線之公有道路地面為限，其依法規所留設之建築物
    外圍人行道者，不論土地為公有或私有，亦屬之。是以，由
    道路規劃之外觀設施可辨識係屬供行人行走之範圍，且與車
    輛行駛之車道相區隔者，該道路地面即該當該款所稱之人行
    道。觀諸舉發機關檢附之採證照片（見本院卷第61頁），系
    爭車輛停放位置為行人行走必經之處所，又其外緣之路面劃
    設有紅實線之禁止臨時停車標線，用以管制臨時停車，依該
    處所規劃設置之外觀設施情狀，應可辨認係人行道，而人行
    道亦屬道路之一部分，故不論其是否為私有土地，均屬於道
    路交通管理處罰條例所定義之「道路」無疑。故原告所稱本
    人臨時停放車輛之土地為私人土地，產權歸屬為財團法人台
    灣基督教門諾會之土地，政府並未徵收設置人行道，應不屬
    於人行道或交通道路云云，不足為採。　　
六、綜上所述，原告違規事證明確，被告依法所為原處分並無   
   違誤，原告訴請撤銷，為無理由，應予駁回。　　
七、本件第一審裁判費為300元，應由原告負擔，爰確定第一審
訴訟費用額如主文第2項所示。
據上論結，本件原告之訴為無理由，依行政訴訟法第237條之7、
第98條第1項前段、第237條之8第1項，判決如主文。
中　　華　　民　　國　　111 　年　　9 　　月　　30　　日
　　　　　　　　　行政訴訟庭　法　官　楊萬益
以上正本證明與原本無異。
如不服本判決，應於判決送達後20日內，向本院提出上訴狀並表
明上訴理由（原判決所違背之法令及其具體內容或依訴訟資料可
認為原判決有違背法令之具體事實），其未表明上訴理由者，應
於提出上訴後20日內向本院補提理由書（上訴狀及上訴理由書均
須按他造人數附繕本，如未按期補提上理由書，則逕予駁回上訴
），並應繳納上訴裁判費新臺幣750元。
中　　華　　民　　國　　111 　年　　9 　　月　　30　　日
　　　　　　　　　　　　　　　書記官　林柏名